最高法院民事判決　　　　　　　　　　　　　　　　　八十八年度台再字第五二號
　　再 審原 告　甲○○
　　　　　　　　乙○○原名林.
　　再 審被 告　陽信商業銀行股份有限公司
　　法定代理人　陳勝宏
右當事人間請求清償借款事件，再審原告對於中華民國八十八年二月五日本院判決（
八十八年度台上字第二五八號），提起再審之訴，本院判決如左：
    主  文
再審之訴駁回。
再審訴訟費用由再審原告負擔。
    理  由
本件再審原告對於本院八十八年度台上字第二五八號確定判決（以下簡稱原確定判決
）以有民事訴訟法第四百九十六條第一項第一款規定之情形，提起再審之訴，係以：
再審原告乙○○積欠再審被告之系爭借款債務，早於民國八十四年一月間由再審原告
乙○○與訴外人張芳榮所訂立不動產買賣契約書第二條註第三項中約定，由訴外人張
芳榮承受，而債權人對於債務人與第三人間債務承擔之承認，依民法規定，並非要式
行為，亦無規定承認之特定方式。因訴外人張芳榮承擔再審原告債務之方式為另辦貸
款，此為再審被告所確知，惟原確定判決對於債務承擔之承認，認為必須以變更抵押
債務人之方式始生效力，誤認債務承擔之承認為要式行為，原確定判決適用法規顯有
錯誤云云，為其論據。
按第三審為法律審，其所為判決，以第二審判決所確定之事實為基礎，故民事訴訟法
第四百九十六條第一項第一款所謂適用法規顯有錯誤，對第三審判決而言，應以該判
決依據第二審判決所確定之事實而為之法律上判斷，有適用法規顯有錯誤之情形為限
。本院七十一年台再字第三○號著有判例。查本件前訴訟程序第二審判決（即台灣高
等法院八十七年度上字第三七號），認定再審被告並未同意再審原告乙○○所謂與訴
外人張芳榮間之債務承擔，業據再審被告之承辦人杜進興證明屬實，是訴外人張芳榮
與再審原告乙○○間縱已達成協議，由張芳榮承擔乙○○之抵押貸款債務作為其買賣
價金之支付，惟其債務承擔之協議顯未得再審被告之同意。況訴外人張芳榮已陳明伊
於第二順位抵押權設定登記後，並未向再審被告辦理借款手續，則該消費借貸關係尚
不生效力。張芳榮仍係以再審原告乙○○之名義繼續繳交利息，其行為充其量僅係以
系爭抵押物現所有權人之地位代再審原告乙○○清償而已，難認再審被告已同意乙○
○與張芳榮間之債務承擔，乙○○辯稱再審被告已同意債務承擔云云，為不足採，而
為再審原告敗訴之判決。原確定判決以前訴訟程序第二審前述判決於法並無違誤，乃
維持該判決駁回再審原告之上訴。查原確定判決係以前訴訟程序第二審判決所確定再
審被告並未同意再審原告乙○○與張芳榮間之債務承擔之事實，於法並無違誤，而維
持前訴訟程序第二審所為再審原告敗訴之判決，係依據第二審判決所確定之事實而為
法律上之判斷，並無適用法規顯有錯誤之情形。況再審被告同意訴外人張芳榮另辦貸
款，亦與再審被告同意張芳榮承擔再審原告乙○○債務有別。再審原告謂再審被告已
確知訴外人張芳榮承擔其債務之方式，為何再審被告另辦貸款，自係對其債務承擔之
承認云云，不無誤會。再審原告徒執上開情詞，謂原確定判決適用法規顯有錯誤云云
，自不可採。其依民事訴訟法第四百九十六條第一項第一款提起本件再審之訴，尚屬
無據，不能准許。
據上論結，本件再審之訴為無理由，並依民事訴訟法第七十八條，判決如主文。
中      華      民      國    八十八    年      七      月      九      日
                              最高法院民事第二庭
                                  審判長法官  曾  桂  香
                                        法官  劉  延  村
                                        法官  徐  璧  湖
                                        法官  劉  福  聲
                                        法官  黃  秀  得
      右正本證明與原本無異
                                              書  記  官
中      華      民      國    八十八    年      七      月    二十六    日
